【裁判字號】    88,自,1017
【裁判日期】    900409
【裁判案由】    公共危險等
【裁判全文】
臺灣臺北地方法院刑事判決                        八十八年度自字第一一七號
    自  訴  人  乙○○
    自訴代理人  甲○○
    被      告  戊○
                丙○○
                丁○○
                己○○
右列被告等因公共危險等案件，經自訴人提起自訴，本院判決如左：
    主  文
戊○、丙○○、丁○○、己○○均無罪。
    理  由
一、自訴意旨略以：自訴人前於民國八十二年四月十六日向被告戊○擔任負責人之基
    泰建設股份有限公司（下稱基泰建設）購買座落台北縣永和市○○路三０六號房
    屋，當時被告戊○承諾地下一樓店鋪全部當成超級市場，以增進社區之生活機能
    ，便利住戶採購日常用品，自訴人認為此等設計構想極佳，乃決定購買，且於買
    賣契約第八條載明地下室第一層為商場，第三十三條約定不得裝設招牌，買賣契
    約附件之大樓管理公約第三條第（一）、（三）項亦規定不得設置招牌，第七條
    約定不得增建、改建，第九條約定不得有涉及賭博、色情、暴力等非法行為、及
    妨礙安全、衛生、建築造型之行為，第十條約定地下一樓為商場使用，應配合管
    理委員會決議及管理，此外管理公約第四條更約定，住戶應先行預繳管理基金一
    萬元，預繳管理費六個月，裝潢保證金二萬元，基泰建設預收購買者管理基金及
    管理費等，但對其所有之地下一樓，卻迄今從未繳納管理費，已積欠達數百萬元
    ，而更在今年九月間，基泰建設擅自將地下一樓、地下一樓之一至十五房屋出租
    與被告丁○○做撞球場之用，並設置招牌，自訴人方知受騙，被告自始即以此為
    幌子，欺騙購買者與之訂約，惟不但不依約履行，更將之出租與容易造成不良份
    子聚集、破壞社區生活安寧與秩序之撞球場，可見其自始意圖詐欺購買者，以不
    實事項記載於契約書，使購買者與之訂約，而被告丙○○（目前基泰建設負責人
    ）為配合上開出租目的，更於十月間將上開房屋之鋼筋水泥結構隔間全部拆除，
    由於該等隔間位於地下樓，負載整棟大樓重量，該等違法行為實已嚴重影響大樓
    安全，由有甚者，地下一樓原設有逃生梯，與地下二層之逃生梯及逃生口相通，
    以便於緊急狀況時，可以至地面層避難，但基泰建設與承租人竟亦將地下一樓之
    逃生梯拆除，並將地下二樓逃生梯通往地下一樓之出口予以封閉，嚴重影響公共
    安全，另丙○○、丁○○於裝修時，命其所僱之包商己○○，不顧居民攔阻，擅
    自將全體住戶共有而安置於大樓前之鐵鍊及欄杆破壞，故被告戊○涉有業務登載
    不實罪以及詐欺罪嫌，被告丙○○、丁○○涉有刑法第一百八十九之一第二項及
    第一百八十九條之二第一項之公共危險罪，以及與己○○共犯刑法第三百五十四
    條毀損罪嫌，並提出買賣契約書一份、租賃契約一份、招牌照片三張、隔間拆除
    照片三張、逃生梯及出口封閉照片三張、欄杆鐵鍊破壞照片二張、使用執照一張
    為其論據。
二、被告戊○、丙○○、丁○○、己○○雖經本院合法傳喚，無正當理由未到庭，惟
    據被告丙○○於本院調查時堅決否認其有前揭公共危險以及毀損罪之犯行，辯稱
    ：伊係基泰建設之法定代理人，基泰建設於八十八年九月十七日將其所有座落台
    北縣永和市○○路三０六號地下一樓之商場出租與另一被告丁○○作為營業之用
    ，並於租賃契約第四條第四項、第五項及第五條第一項中規定，承租人對於租賃
    物之裝修不得違反法令且承租人應合法營業及合法使用租賃物，而承租人丁○○
    為便於營業，故將上開租賃物原有之隔間牆予以拆除，惟該隔間牆並非負載大樓
    之承重牆，系爭地下商場備有逃生梯兩具，而其中一具因附著於前揭隔間牆上，
    故於拆除隔間牆後，一併將其拆除，然該逃生梯於拆除隔間牆後，業已回復原狀
    ，而承租人丁○○所僱之包商即另一被告己○○因施工之故，暫時取下大樓前之
    鐵鍊及欄杆，惟於施工完成後，已將其回復原狀，系爭大樓地下二樓逃生梯通往
    地下一樓之出口，其配有活動之覆蓋可自由開閉，該出口並未遭人封閉，故自訴
    人所述之罪名並不成立等語；被告丁○○於本院調查時亦堅決否認公共危險以及
    毀損犯行，辯稱：地下一樓之出入門有二個，我們從一邊進出，另一邊門住戶有
    上鎖，且也依照他們要求付管理費，而其他部分亦已回復原狀等語；被告己○○
    亦於本院調查時堅詞否認毀損犯行：伊是因為施工之原因，才拆鐵鍊及欄杆，現
    已經復原等語。
三、按犯罪事實應依證據認定之，無證據不得推定其犯罪事實；不能證明被告犯罪或
    其行為不罰者，應諭知無罪之判決，刑事訴訟法第一百五十四條及第三百零一條
    第一項定有明文。
四、被告戊○部分：
（一）按刑法第三百三十九條第一項詐欺罪之成立，以意圖為自己或第三人不法所有
      ，以詐術使人將本人或第三人之物交付為要件，所謂以詐術使人交付，必須被
      詐欺人因其詐術而陷於錯誤，若其所用之方法，不能認為詐術，亦不致使人陷
      於錯誤，即不構成該罪，最高法院二十九年上字第三一○五號、四十年台上字
      第八十六號、四十六年台上字第二六○號分別著有判例可資參照；又按刑法第
      二百十五條：「從事業務之人，明知為不實之事項，而登載於其業務作成之文
      書，足以生損害於公眾或他人‧‧‧」。
（二）經查基泰建設於八十二年間由其法定代理人戊○與自訴人乙○○就台北縣永和
      市○○路三０六號房屋訂立買賣契約，自訴人購買基泰建設所興建之房屋，而
      當初買賣契約第八條約定：「甲方（即自訴人）同意（一）地下室第壹層為商
      場及停車位乙方（即基泰建設）得視實際情況自由規劃‧‧‧」、以及第三十
      三條雖約定：「為保持大樓外觀整體性不被破壞，各戶嚴禁私自裝設招牌、加
      設鐵窗‧‧‧」，而自訴人所購買之房屋於八十四年八月二日即由台北縣政府
      工務局發給使用執照後交予自訴人使用，然基泰建設遲至八十八年九月十七日
      間才由其法定代理人丙○○將系爭房屋地下壹層房屋出租與丁○○當作撞球場
      使用，而被告戊○此時並非基泰建設之法定代理人，並非被告戊○所為出租行
      為，此分別有預購基泰尚林苑房屋及土地買賣契約書、使用執照、租賃契約附
      卷可稽，顯見自訴人主張被告戊○犯有詐欺以及業務登載不實之犯行，顯然無
      據。
五、被告丙○○、丁○○共犯公共危險罪部分：
（一）按刑法第一百八十九條之一第二項：「損害前項以外之公共場所內關於保護生
      命之設備或致令不堪用，致生危險於他人身體健康者亦同」，所謂之「關於保
      護生命之設備」，指備置於公共場所內，用以危害該場所內人員生命安全之器
      具，如滅火之灑水器、噴劑器、防火衣帽、消防栓、安全門、救生梯等，且行
      為人實施行為之際，就其行為足以致「關於保護生命之設備」損害或致令不堪
      用一事，於其主觀上有所認知並有意使其發生，或預見其發生可能性而其發生
      並不違背其本意，方成立本罪；第一百八十九條之二第一項規定：「阻塞戲院
      、商場、餐廳、旅店或其他公眾得出入之場所或公共場所之逃生通道，致生危
      險於他人生命、身體或健康者，處三年以下有期徒刑。阻塞集合住宅或共同大
      廈之逃生通道，致生危險於他人生命、身體或健康，亦同」，而本條所謂之逃
      生通道，指於發生災害之際，用供居住或身處其內之人避難之通路管道，且行
      為人實施行為之際，就其行為足以致逃生通道遭阻塞一事，於其主觀上有所認
      知並有意使其發生，或預見其發生可能性而其發生並不違背其本意，方成立本
      罪。
（二） 經查系爭地下商場備有逃生梯兩具，而其中一具附著於隔間牆，而被告丁○○向基泰建設承租房屋後將原有之隔間牆拆除時，一併將其拆除，然該逃生
       梯於拆除隔間牆後，業已回復原狀，且系爭地下二樓逃生梯通往地下一樓之
       出口，其配有活動式之覆蓋可自由開閉，其出口並未封閉，此有自訴人以及
       被告丁○○所提之照片共六張附卷可稽，且台北縣消防局函文記載「貴場所
       製作消防防護計畫書，經本局防火管理推動小組審核通過准予備查，請即日
       起依本計畫實施防火管理業務」，顯見被告丁○○、丙○○並無自訴人所主
       張之行為，否則其消防安全檢查斷不可能通過，此有被告丁○○所提供之台
       北縣消防局八十九年四月二十四日八九北消預防字第五五七七號函附卷可稽
       ，顯見自訴人此部分之主張，顯然無據。
（三）又被告丁○○拆除之牆壁，經台灣省建築師公會台北縣辦事處鑑定結果：「一
      、本案經現場勘查結果知所打除之牆，係屬一般隔間牆。二、經檢核結構圖及
      建築圖，知該隔間牆並非屬結構上之承重牆與剪力牆。三、本案地下室所拆除
      之隔間牆，其四周均有Ｒ‧Ｃ外壁作為外加之耐震牆，此地下室Ｒ‧Ｃ牆對於
      原結構之計算耐震力甚多，故所拆除之牆，對結構無影響。綜上三點研判，該
      拆除之地下室並非為結構上之承重牆與剪力牆，對大樓結構應無影響」，此有
      台灣省建築師公會台北縣辦公處永和市○○路三０六號地下一樓結構安全鑑定
      報告書附卷可稽，顯見自訴人主張被告丙○○與丁○○拆除隔間牆，而危害大
      樓安全而觸犯上述公共危險罪，顯然無據。
六、被告丙○○、丁○○、己○○共犯毀損罪部分：
    按刑法第三百五十四條：「毀棄、損壞前二條以外他人之物，或致令不堪用，足
    以生損害於公眾或他人者」，所謂毀棄是指毀滅拋棄而消滅物之全部效用或價值
    之行為而言，損害是指改變物質之形體而減損物之一部效用或價值之行為，致令
    不堪用指未變更物之形體，而消滅或減損物之全部或一部之效用或價值之行為。
    經查被告己○○因施工進出因素將欄杆鐵鍊拆除，而依自訴人所提出之照片顯示
    ，其僅將鐵鍊拿下，並無將鐵鍊剪斷以致喪失或減損鐵鍊其效用或價值，且事後
    施工完畢後又將鐵鍊掛回恢復原狀，亦可證明被告丙○○、丁○○、己○○並無
    毀損上述鐵鍊之故意，故自訴人此部分之主張，亦然無據。
七、縱上所述，被告戊○、丙○○、丁○○、己○○所辯應堪採信。此外，又無其他
    積極證據足認被告等涉有詐欺、業務登載不實、公共危險、毀損之犯行，爰為被
    告等無罪判決之諭知。本件被告若有違反管理公約，則應循民事途徑解決，附此
    敘明。
八、被告戊○、丙○○、丁○○、己○○經合法傳喚無正當理由不到庭，本院認係應
    諭知無罪之案件，爰不待其陳述，逕為判決，併此敘明。
據上論斷，應依刑事訴訟法第三百零一條第一項、第三百零六條、第三百四十三條判
決如主文。
中      華      民      國    九十    年      四      月    九          日
                                  臺灣臺北地方法院刑事第三庭
                                              法  官  陳德民
右正本證明與原本無異。
如不服本判決，應於判決送達後十日內，向本院提出上訴狀。
                                              書記官  楊秋鈴
中      華民      國    九十    年      四      月    九          日


司法院資訊處製作；財團法人民間司法改革基金會備份。
